臺灣新竹地方法院民事判決　　　　　　　　100年度建字第1號
原　　　告　英義電力工程有限公司
法定代理人　陳嘉隆
訴訟代理人　吳光陸律師
被　　　告　台灣電力股份有限公司
法定代理人　陳貴明
訴訟代理人　陳玫瑰律師
上列當事人間請求給付工程款事件，本院於民國100年10月6日辯
論終結，判決如下：
     主  文
一、被告應給付原告新臺幣壹仟壹佰捌拾肆萬壹仟零陸拾肆元，
    及自民國99年5月29日起至清償日止，按年息百分之5計算之
    利息。
二、原告其餘之訴駁回。
三、訴訟費用由被告負擔百分之四十五，餘由原告負擔。
四、本判決第一項於原告以新臺幣佰玖拾伍萬元為被告供擔保
    後，得假執行，但被告如於假執行程序實施前，以新臺幣壹
    仟壹佰捌拾肆萬壹仟零陸拾肆元為原告供擔保後得免為假執
    行。
五、原告其餘假執行之聲請駁回。
    事實及理由
壹、原告主張：
一、原告英義電力工程有限公司承攬被告台灣電力股份有限公司
    之系爭「新竹區營業處98年乙工區配電外線工程」( 以下簡
    稱：系爭工程)，兩造並於民國97年12月31日簽訂原證1之工
    程採購承攬契約(下稱：系爭承攬契約)，而原告復將系爭工
    程之一部分委由訴外人龍鐽企業有限公司(下稱：龍鐽公司)
    施作，且與訴外人龍鐽公司訂立原證2 之工程承攬契約書。
    又依系爭承攬契約之一般條款K16(原證3)約定，被告應按規
    定標準核實提供工程材料，故原告與訴外人龍鐽公司間之原
    證2 承攬契約第6條約定「一甲方(即原告)委託乙方(即訴外
    人龍鐽公司 )至台灣電力公司新竹區營業處領取因工程所需
    之台電『供料』材料，乙方須妥善保管。保管之材料應使用
    於本工程，乙方不得擅自挪用或扣押。二乙方因工程交辦備
    料所需領取甲方『帶料』材料，乙方應妥善保管，不得挪用
    於本工程以外之用途。．．．三甲、乙雙方承攬關係結束時
    ，乙方應將代為保管未施工之台電『供料』材料( 即被告所
    提供之材料 )及甲方『帶料』材料(即原告所提供之材料)於
    工程退料期限內辦理完成。．．．」，是原告乃委由訴外人
    龍鐽公司向被告領料，且龍鐽公司就此領料應在系爭工程施
    工計劃所需範圍內，如有剩餘，應予返還。茲系爭工程經被
    告驗收完畢後，被告本應給付工程款及發還保證金予原告，
    詎被告之新竹區營業處於99年1 月20日通知原告，表示上開
    系爭工程有部分之分項工程溢領材料未還，且於同年4 月26
    日通知原告，以原告承攬之系爭工程尚有部分分項工程之溢
    領材料即「25KV交連PE電纜1/C 500MCM」計25,033公尺未還
    為由，主張抵銷尚未給付之新臺幣(下同)2,847 萬元工程款
    及保證金；惟查，訴外人龍鐽公司之溢領材料，實係因被告
    未依約定核實提供(詳後述)，即被告之新竹區營業處人員本
    應依工作單之設計數量備料，然被告之新竹區營業處人員竟
    未依設計數量核發，此可歸責被告之事由，自不應由原告負
    擔，是原告就此應無責任。縱原告應就此負責，被告亦有過
    失，依民法第217條第1項規定，仍應減輕或免除原告對被告
    之賠償金額，且被告亦未就溢領材料之價值達2,847 萬元乙
    節舉證以實其說，為此，原告爰依承攬關係，請求被告給付
    原告2,847萬元之工程款、保證金暨其法定遲延利息等語。
二、又訴外人龍鐽公司雖溢領「25KV交連PE電纜1/C 500MCM」計
    25,033公尺，惟查：
  (一)工作單號(DCIS)0000000，計溢領19,033公尺：
      本工程設計數量為29,739公尺(原證7 )，但被告就該項材
      料竟發給訴外人龍鐽公司共計四次，總領料數為48,739公
      尺(原證8 )，而總施工數為28,875 公尺、工程退料831公
      尺，溢領數量計19,033公尺；然本件工程設計之數量為29
      ,739公尺，訴外人龍鐽公司於第一次申請領料即98年8 月
      17日申請領料時，其申請數量為29,739公尺，而被告之新
      竹區營業處於同月25日已發放29,739公尺予龍鐽公司人員
      ，故龍鐽公司人員業已領足，何以仍能於日後再向被告之
      新竹區營業處繼續領用該項材料？況本件工程於98年9 月
      17日施工，訴外人龍鐽公司已於98年8 月25日領足設計數
      量計29,739公尺，其豈能再以材料不夠為由，於98年8 月
      24日申請領料3 千公尺、於同月31日申請領料1萬2千公尺
      、於同年11月23日申請領料4 千公尺，而經被告之新竹區
      營業處人員分別於98年8月27日發放3千公尺、同年9月2日
      發放1萬2千公尺、同年11月25日發放4 千公尺？足見被告
      之承辦人員就此數量之核發，有故意( 與龍鐽公司人員勾
      結 )或過失之情事存在。
  (二)工作單號(DCIS)0000000，溢領1千8百公尺：
      本工程設計數量6,729 公尺(原證11)，但被告就該項材料
      ，竟發給訴外人龍鐽公司計四次，總領料數為9,741 公尺
      ，經扣除總施工數7,020公尺、本件工程退料921公尺，溢
      領數量為1千8百公尺；然本件工程於98年12月21日始開工
      ，而龍鐽公司於98年9 月26日(第一次)已領足設計數量6,
      729 公尺(龍鐽公司係於98年9月17日申請領料6,729公尺)
      後，在未施工情形下，又於同年10月22日領取1,800公尺(
      龍鐽公司係於同年10月16日申請領料 )、於同年12月31日
      再領取510公尺(龍鐽公司係於同日申請領料)、於99年3月
      3日再領取702公尺(龍鐽公司係於99年3月2日申請領料)，
      顯見被告承辦人員就此有故意(與龍鐽公司人員勾結)或過
      失之情事存在。
  (三)工作單號(DCIS)0000000，溢領4,200公尺：
      本工程設計數量為0 (原證15)，而被告新竹區營業處人員
      竟發4,200 公尺予訴外人龍鐽公司，但本件工程之原設計
      單上並無該項材料，為何被告卻讓訴外人龍鐽公司領用4,
      200公尺，足見被告承辦人員有故意(與龍鐽公司人員勾結
       )或過失之情事存在。況訴外人龍鐽公司98年6月2日申請
      領取4,200公尺(而被告之新竹區營業處人員係於同月25日
      發放該4,200公尺予龍鐽公司)後，訴外人龍鐽公司復於同
      日以榮電股份有限公司(下稱：榮電公司)工作單號(DCIS)
      0000000，將上開4,200公尺退給被告之新竹區營業處，亦
      即當日領取上開4,200 公尺後，並於同日在另件工程中退
      料，益見被告之承辦人員知悉及與訴外人龍鐽公司勾串。
      至被告辯稱其依據登記號碼0000000 之領料記錄與狀況，
      無法知悉訴外人龍鐽公司以榮電公司工作單號(DCIS)0000
      000 之退料(被證13)是否屬同批材料等語，原告否認之，
      概查，依原證16配電工程發料單，訴外人龍鐽公司係於98
      年6月22日申請領料，而倉庫部分由課長羅烈鑾於98年6月
      22日蓋印、主辦曾德榮98年6 月25日用印，而被證13甲式
      工程受料單之羅烈鑾亦於98年6 月22日蓋印，且與原證16
      相同，而存放單位均為AG8、材料編號為Ｚ00000000000 ，
      顯見為同批材料；而訴外人龍鐽公司能以原告名義申請領
      料及以訴外人榮電公司名義退料，乃係因上開事項均由訴
      外人龍鐽公司人員吳佳芸為之，且被告之材料課係以同種
      材料相抵，自不必領出再退回，僅為紙上作業；再者，考
      量4,200公尺電纜之重量及數量，如以每一捲600尺計( 按
      ：電纜係用車輪捲捆，被告亦承認每一捲為600公尺)共達
      7捲，每捲4千公斤，7 捲共2萬8千公斤非係小數，重量甚
      重，其完全未使用，全數退回，當係同一批，訴外人龍鐽
      公司豈有可能領取運回後，次日再運回被告，多花費用。
      參以證人黃發照就原告問「被告何時發現龍鐽公司溢領材
      料？」答「大概在98年10、11月後，檢驗員告知一件設計
      是零，但是卻領了4,200米，又退了4,200米。」，核與證
      人林清豪證稱「龍鐽公司說一部分用在退榮電工程中」 (
      參見本院100年6月9日言詞辯論筆錄第14頁、第12頁)相符
      。凡此足見原告主張龍鐽公司就工作單號(DCIS )0000000
      於98年6月22日領取4,200公尺，隨即以榮電公司工作單號
      (DCIS)0000000將該4,200公尺退給被告新竹區營業處屬實
      ，被告否認為不實。茲檢驗員既可發見不需使用電纜而發
      給，告知被告以查明龍鐽公司溢領，足見不僅在工作中，
      即可查明有無溢領，毋待工作完成未能返還剩餘材料始可
      發見，則被告辯稱只要完工後返還，工作中可任由承攬人
      領取，應非可信，且每件工作既有檢驗員，被告應知施工
      有無需要增加電纜施作而發料，自不可任意為之。
  (四)從而，訴外人龍鐽公司本應依設計數量領取，而被告亦應
      按設計數量發給，但因被告承辦人員之故意( 與龍鐽公司
      人員勾結 )或過失，致訴外人龍鐽公司溢領「25KV交連PE
      電纜1/C500MCM」計25,033 公尺而未還，甚至無設計數量
      者，亦予發給，全無審核，被告就此顯有故意或過失，且
      與原告無涉，被告自不可請求原告賠償其上開被溢領材料
      之損失而主張抵銷。
三、對於被告抗辯所為之陳述：
  (一)被告辯稱其就訴外人龍鐽公司上開溢領材料，並無歸責事
      由，亦未與有過失等語，原告否認之，概查：
      １、訴外人龍鐽公司原應依設計數量領取材料，而被告亦
          自承就系爭工程中之上開所涉之系爭分項工程，並無
          變更設計，且訴外人龍鐽公司於第一次領料，係依據
          工作單之設計數量領料，則在無變更設計下，如非被
          告承辦人員之故意或過失，訴外人龍鐽公司如何溢領
          ？甚至無設計數量者，亦予發給，而無審核，顯見被
          告承辦人員有故意或過失。況依原證3 之工程管理規
          定所示，被告發給材料本應按規定標準核實提供，即
          原則上應依設計數量提供電纜，如無變更設計，豈有
          可能多為提供？至被告雖辯稱，其先依工作單之材料
          數量供給，開始施作後，再依據實際施作認為需增加
          之材料提供材料，然查，上開三件分項工程中之工作
          單號(DCIS)0000000 者，不僅實際施工數量較設計數
          量少，且被告係於98年8 月10日交辦原告施工，原告
          並於同年9 月17日開始施工，而訴外人龍鐽公司於98
          年8 月17日已申請全部設計數量之電纜，嗣並於同月
          25日業已領足全部設計數量之電纜，何以在施工前之
          同年8月24日又申請領取3 千公尺、同年8月31日再申
          請領取1萬2千公尺、同年11月23日再申請領取4 千公
          尺，而被告之新竹區營業處人員亦依龍鐽公司之申請
          ，而全數發放予龍鐽公司？而工作單號(DCIS)000000
          0 之該分項工程，並無以該電纜施工之設計數量及施
          工，即毋庸以該電纜為材料施工，被告何以仍然發給
          ？且工作單號(DCIS)0000000 之該分項工程，固然施
          工數量超過設計數量，然訴外人龍鐽公司於98年9 月
          26日已領足設計數量之電纜，且該工程係於同年12月
          21日開工，在尚未施工下，何以又於同年10月22日發
          給1千8百公尺？是被告上開核發材料予訴外人龍鐽公
          之行為，顯有故意或過失。此與採購契約要項等規定
          應予返還無涉，蓋該等規定應予返還，係指依規定按
          設計數量發料後，因實際使用有剩而應予返還，與本
          件被告未依設計數量發料，致龍鐽公司溢領未能返還
          ，被告有故意或疏失不同。
      ２、又參照被告之配電工程資訊系統作業程序之領料作業
          (參見被告提出之附件4)，廠商領料，係由施工部門(
          即工務課)印發料單一式三份，核章後送倉庫部門(即
          材料課 )備料，再由倉庫部分之料帳員審核發料單是
          否完整，有無施工部門核章等，按工作班別列印發料
          統計表一式三份，料帳員在各聯發料單上核章，通知
          施工部門領料。倉庫部門之倉儲員按發料統計表發料
          後蓋章，發料統計表一份交領料人員收執，另一份交
          領料人員出門證，並未規定廠商應在發料單或發料統
          計表用印。則被告在廠商領料時，係先由施工部門核
          章，其核章理應為控管，檢查此一領料是否「按規定
          核實」。即所領材料是否符合其設計範圍及配電工程
          器材設計數量總表之項目及數量，不可能如被告及證
          人黃發照所稱不審核，待工作結束後退回不用者即可
          。
      ３、再者，訴外人龍鐽公司固為原告之使用人，惟有關領
          料作業既由該公司逕向被告辦理，原告係因為系爭原
          證1 之契約當事人而在領料單上用印，則被告核發時
          ，仍應查明應否核發，不可超過設計數量核發，甚至
          不需用料者，亦不應核發；但因被告前揭之故意或疏
          失，始有訴外人龍鐽公司溢領而不歸還情事，本件被
          告就此自負有責任，且與有過失。
      ４、另依被告辯稱，其先依工作單設計之材料數量供給，
          開始施作後，再依據實際施作認為需增加之材料提供
          材料，只須將剩餘返還即可，毋庸就第二次以後之領
          取審核控管。但查：
          (1)如上所述，施工部門核章，理應「按規定核實」發
            給，此與兩造間在95年、96年間有承攬類似本件之
            工作無涉，不能因此認被告毋庸「按規定核實」發
            給。
          (2)第一次領取需依工作單設計之數量領取，何以第二
            次以後，即任由廠商領取而不需審核？
          (3)依契約附冊之施工管理第6條第4項，工程變更，應
            由被告提出變更圖說或更改設計陳核單、更改施工
            陳核單(參見原證35)，則在本件三件工程，既無變
            更設計，亦無更改設計陳核單或更改施工陳核單，
            被告豈可任由龍鐽公司多領電纜？尤其在尚未施工
            或停工或毋庸使用電纜，仍同意龍鐽公司領取( 詳
            後述4)，被告實難推諉無故意或過失，更不可以多
            領要退為由而卸責。至於被告主張之工作單號0000
            000、0000000、0000000 0件，被告均有變更設計
            圖(參見原證18)，始有實際完工者較設計為多而需
            多領料情事，至本件並無變更設計，何以被告竟同
            意龍鐽公司溢領材料？況依台灣電力公司配電工程
            設計變更管控要點第四點(二)「如因現場地形、環境
            或地下埋設物及民眾抗爭糾紛等因素，致未克按原
            設計內容施工，凡屬下列事項者填寫『更改施工陳
            核單』：3.施工所使用導線材料、塑膠硬管之施工
            數量與原設計數量差異在10%(含)以上且達30M(含)
            以上者。」(參見被告之附件6，本院卷第258頁)，
            系爭三件工作溢領電纜數量均超過設計數量10% ，
            且達30公尺以上，然竟無更改施工陳核單，益證被
            告之故意或疏失。
          (4)本件三件工程，其中：工作單號(DCIS)0000000 ，
            不僅實際施工數量較設計數量為少，且被告係98年
            8月10日交原告施工(參見原證6)，原告係9 月17日
            開始施工，被告就此並不爭執( 參見被告答辯(四)狀
            第4頁五)，則在同年8 月17日第一次已領足設計數
            量之電纜，何以竟在施工前之同年8月24日及同年8
            月31日，尚未施作，可分別准許龍鐽公司領取3 千
            公尺、1萬2千尺？此一週內均在停工，被告毫無理
            由，亦無變更設計，竟准龍鐽公司領取1萬5千公尺
            (3 千＋1萬2千)，已占設計數量之半數以上，足見
            被告之承辦人員有故意或過失。又工作單號(DCIS)
            0000000 固然施工數量超過設計數量，但該工程被
            告係98年9月16日交辦(參見原證10 )，同年月17日
            即因缺電纜停工(參見原證24、原證25)至同年12月
            21日開工，98年9 月17日第一次已領足設計數量之
            電纜，則在尚未施工下，被告何以又於同年10月16
            日發給龍鐽公司1,800 公尺？足見被告有故意或過
            失。另工作單號(DCIS )0000000不僅毋庸以電纜施
            工，且該工程被告係98年3月4日交辦( 參見原證14
             )，但3月10日停工，3月31日復工，4月1日停工，
            4月2日復工，4月4日停工，12月11日復工( 參見原
            證33)，12月15日停工，99年4月14日復工( 參見原
            證14)，龍鐽公司係98年6月22日停工中，申請領領
            取電纜4,200公尺(參見原證16 )，被告竟予同意而
            發放，即一方面已停工，並無施作，另一方面該工
            作毋庸使用電纜，器材設計數量總表無電纜，被告
            竟全無審查，任由龍鐽公司領取。尤其依被告之監
            造報表(參見原證34)，被告新竹區營業處有派員在
            現場檢驗，知悉停工，工務課長廖滿意核章認可停
            工，何以98年6 月22日廖滿意仍在發料單核章准許
            領料(參見原證16)？足見被告人員之故意或嚴重疏
            失。況龍鐽公司於98年6月22日領取4,200公尺，隨
            即以榮電公司工作單號(DCIS)0000000，將4,200公
            尺退給被告新竹區營業處，顯見被告有故意或過失
            。
      ５、本件就工作單號(DCIS)0000000及0000000( 參見附表
          1-1、2-1 )，龍鐽公司係在原告第一次依上開設計數
          量、總表領取後，又自行再向被告溢領材料，而此溢
          領，不僅有係工作停工或尚未開工並無需要，且未依
          契約之施工管理辦理更改設計陳核單，或更改施工陳
          核單，如何可再領(參見原證35)？事實上，依該規定
          「未施工部分甲方已提出之變更圖說或更改設計陳核
          單、更改施工陳核單(參見原證35附件8 )，乙方應依
          變更後圖說施工。乙方如有擅自變更設計、未按『更
          改施工陳核單』施工或改變用料情事，乙方應負賠償
          甲方一切損失之責任( 包括施工之損失及不良後果之
          責任 )，且其施工部份不計予工料費。」，則在本件
          無更改施工陳核單及更改設計陳核單下，被告如何可
          憑龍鐽公司之片面請求，在原設計範圍及配電工程器
          材設計數量總表以外而再發電纜？依證人黃發照稱，
          實做數量超過設計數量，廠商會以手上多的電纜或其
          他工程之電纜先用，待完工後再補領一節，不合上開
          乙方不可擅自變更設定，不按「更改施工陳核單」施
          工，是此證言應非可採。至其證稱「配電工程設計變
          更管控要點規定的施工陳核單是由台電填寫，是在施
          工完成後才填寫，本案尚未結案驗收，所以檢驗員無
          法填寫施工變更陳核單。」(參見上開6月9日筆錄第5
          頁 )，不僅不合上開規定，且一方面本件已結案驗收
          ，另一方面本件系爭三件工程並無變更設計，為被告
          所自承(參見本院卷第129 頁)，是其所言不實。又縱
          認證人黃發照所言可採，但本件系爭三件工程，均係
          在工作未完成前，即有再領料，亦與其所述係先施作
          ，待工作完工後再補領不合，足見被告之准許龍鐽公
          司領料有故意或疏失。
      ６、原告承攬被告之新竹區營業處98年乙工區配電外線工
          程，因工作需要，除委由龍鐽公司施作一部分工作外
          ，其他尚委請其他四家公司，即共有五家分包商協力
          完成工作。每家均派1至2名人員駐在被告新竹區營業
          處辦理領料等工作，原告亦派訴外人陳素雲處理相關
          事宜，渠等均使用被告新竹區營業處提供之辦公室處
          理事務。龍鐽公司固為原告之使用人，有關領料作業
          實由該公司逕向被告辦理，原告因係契約當事人，固
          在領料單上用印，但查：
          (1)被告核發時，仍應查明應否核發，不可超過設計數
            量核發，甚至不需用料者，更不應核發，即因被告
            有故意或疏失，始有龍鐽公司溢領而不歸還，是本
            件被告自有責任。
          (2)本件溢領著，均為第二次以後之追加領料，而此追
            加領料程序為由分包商派駐人員自行向被告之新竹
            區營業處之工務課以工程追加為由申請。即以本件
            為例，係龍鐽公司駐台電工作人員吳佳芸未經過原
            告之陳素雲，自行向工務課電腦室吳美鸞申請發料
            單，經工務課吳添鐘，課長廖滿意核准用印後，吳
            佳芸將此三聯發料單送材料課曾德榮審核，由曾德
            榮審核後無誤後，在白聯旁用印，再由材料課列印
            發料統計表，吳佳芸此時始將此發料統計表及三聯
            發料單給陳素雲用印，再交材料課課長羅烈鑾核章
            後，吳佳芸再持此統計表、發料單向劉育辰領料，
            領取後再持統計表及三聯發料單交材料課曾德榮在
            發料欄用印，用印後紅色發料單交原告，其他由曾
            德榮收存。即在本件，附表1-1第2、3、4次領料、
            附表2－1第2、3、4次領料及附表3-1領料，均係龍
            鐽公司之吳佳芸向被告辦理，未經過原告之陳素雲
            ，至於陳素雲會在發料單上用印，係因吳佳芸向被
            告申請發料單後，工務課即施工部門人員、主管皆
            已用印，陳素雲誤以為有追加情事，始予蓋章，核
            與證人黃發照證稱發料單上工務課第一個蓋章，其
            蓋章時，承攬商尚未蓋章相符( 參見上開6月9日筆
            錄第3頁)，亦核與證人吳佳芸證稱發料單列印後，
            被告蓋完章，再由原告之陳素雲蓋章相符( 參見本
            院100年7月11日言詞辯論筆錄第3頁)，故不能以原
            告亦有蓋章而認有歸責，況工作單已交龍鐽公司，
            陳素雲蓋章時並無工作單可供核對，自無可歸責事
            由。
      ７、另被告以原證7 、11、15之系爭三件工作，有設計數
          量為0 者，但有施工數量，認其就設計數量無者，亦
          可發料云云，實有誤會。蓋被告所主張之該等材料並
          非如同電纜為主要材料而為次要材料，即此等壓接端
          子、電纜固定帶、電纜用塑膠帶等次要材料，設計人
          員雖未設計，但原告在施工時如有需要，經檢驗員同
          意，可以先行施作，檢驗員於工程施工完畢後，依實
          際數量結算輸入電腦，製成變更後之器材總表( 參見
          原證7、11、15)，足見此等次要材料仍係被告同意變
          更，僅此變更毋須如同上開電纜，依上開設計變更管
          控要點要先辦「更改施工陳核單」，此由該要點第四
          點(二)4、6均言及主要材料之變更可明，是此次要材料
          因施工需要，經檢驗員同意，原告先行施作，俟檢驗
          員結算數量再領回，核與工作單DCIS0000000 ，全無
          檢驗員或被告同意變更使用電纜不同，被告如何可同
          意龍鐽公司領取4,200 公尺電纜，再另以榮電公司名
          義退回，是被告所辯無理由。
  (二)被告另辯稱：其得依物價指數調整及加計5%營業稅，計算
      應扣款之金額云云，惟查：
      １、原告若需返還溢領材料，依系爭承攬契約第17條第 1
          項第2款約定，上開溢領材料之返還，係以市價加10%
          按設備淨值計算，並未指明依照物價指數，且此市價
          應係指溢領時者，縱或不然，亦應為返還時之市價計
          算，則被告以其98年12月30日新購案之決標價格，依
          據物價指數，計算99年3月之市價為每公尺984.77 元
          ，尚有不實。況被告亦曾以每公尺768 元之計價，請
          求原告賠償(原證二十一)，益見被告加計5%營業稅之
          計算不實，且於法無據。
      ２、又依證人黃發照稱該統計表均以新料估價，但因附表
          2-1 之510公尺及702公尺為舊料，自不應以新料價格
          計算，茲依證人黃發照稱每公尺為766 元，統計表以
          768元計算有誤，則依此規定計算溢領材料其中1,212
          公尺為舊料，23,821公尺為新料，依營業施行細則第
          96條規定(原證36)，舊料材料以七折計算，則新料每
          公尺766元，舊料每公尺為536元(766元x0.7＝536元)
          ，上開25,033公尺總價應為18,896,518元，依契約第
          17條加10%計算為20,786,170元(附表4)。
      ３、如前所述，被告就龍鐽公司之溢領有故意或過失，縱
          認原告應賠償，但依民法第217條第1項「損害之發生
          或擴大，被害人與有過失者，法院得減輕賠償金額，
          或免除之。」，應減輕或免除原告責任。
  (三)被告又辯稱：原告另對訴外人龍鐽公司請求賠償，以致原
      告於本件之請求，有不當得利情事等語，原告否認之，概
      原告既因被告之上開扣款行為，以致受有損失，自可向訴
      外人龍鐽公司請求賠償，二者之訴訟法律關係不同；而原
      告雖於本件中主張被告不應扣款，然於判決勝訴確定前，
      其既因扣款而受有損失，自得向訴外人龍鐽公司請求，以
      免其對龍鐽公司之請求權罹於時效。況原告與訴外人龍鐽
      公司繫屬於臺灣臺中地方法院之99年度重訴字第216 號民
      事事件，已因本件訴訟而裁定停止訴訟程序(原證二十)，
      則本件若判決原告勝訴確定，原告在勝訴範圍內，亦不會
      對訴外人龍鐽公司請求，是本件並無不當得利之情事。
四、原告為此聲明：
  (一)被告應給付原告2,847 萬元及自起訴狀繕本送達翌日起至
      清償日止，按年利百分之5 計算之利息。
  (二)訴訟費用由被告負擔。
  (三)原告願供擔保，請准予宣告假執行。
貳、被告則以：
一、緣被告於97年12月間就系爭工程公開招標，由原告得標，雙
    方並簽署系爭工程採購承攬契約，契約總價1億3,832萬元。
    原告並將系爭工程部分分包予訴外人龍鐽公司施作，其後因
    原告之分包商(使用人)龍鐽公司逾期未將剩餘之材料繳回，
    經被告前後多次發函，先於99年1月20日以D新竹字第099010
    02161號函要求原告於一周內繳回(詳被證2號)，然原告並未
    繳回，被告復於99年1月29日以D新竹字第09901003851 號函
    再度要求原告繳回溢領之材料，且暫停核發工程估驗應得款
    (詳被證3號 )。由於原告並未返還溢領之材料，故被告於99
    年4 月12日以D新竹字第09904001801號函知原告於承攬被告
    98年甲、乙工區之工程款中扣抵(詳被證4號 )，原告不服，
    因而提起本件訴訟，合先敘明。
二、又系爭工程部分材料係由被告供給，且由於系爭工程性質為
    開口式合約，多數分項施作於既有道路，而與一般營繕工程
    係於同一地點施作有所不同。系爭未繳回溢領材料之工程，
    均係施作於地下，而被告設計工作單時就該工程於既有道路
    施作時，僅能依據既有路面可看見之情形設計工作單並預估
    材料，就地下管路是否有滿管、須繞路之情形，無法確知，
    故設計時預估之材料與實際施作情形，或多或少均有不同，
    因此系爭合約第17條「器材設備修還與賠償」規定：「乙方
    (原告)領用或租借甲方(被告)材料、機具、設備，應於憑證
    蓋章並由甲方檢驗人員核轉；已領或已租借之材料、機具、
    設備等，須妥善保管運用維護，用畢(餘)歸還時，應清整修
    配至規定或甲方認可之程度，於規定期限內運交甲方指定處
    所妥當放置，否則以工程逾期論。如有浪費、遺失、被竊或
    非自然耗損之毀損，無法返還或修理復原時，得經甲方書面
    同意以相同者或同等品返還，或依下列規定折合現金賠償：
    一、外購設備(包括器材)照C.I.F.購入美金單價加25% 按設
    備淨值以賠償時臺灣銀行賣出匯率折算。二、內購設備( 包
    括器材)照市價加10%按設備淨值計算。甲方提供或將其所有
    之財物供乙方加工、改善或維修，其需將標的物運出甲方場
    所者，該財物之滅失、減損或遭侵占時，乙方應負賠償責任
    。」(詳被證1號 )。故原告使用被告所供給之材料於施作完
    畢後，自需依據系爭合約之規定將剩餘之材料返還予被告，
    要無疑問。且由於系爭工程係施作於既有道路之下，故設計
    時無法精算材料數量，由於被告有供料義務且考量民眾供電
    需要之公共利益，且就原告申請供料時，被告有提供之義務
    ，然原告溢領材料時，於驗收時須將剩餘之材料返還予被告
    。鑑於系爭工程施作時，原告瞭解現場實際施作情形，且原
    告除承作系爭工程外，就被告南投區營業處98年度乙工區配
    電外線工程、新竹區營業處98年度甲、乙工區配電外線工程
    、鳳山區營業處98年度甲工區配電外線工程等，亦均係由原
    告承攬施作(詳如附件11)，故依據雙方供料之慣例，由原告
    提出其需要之材料數量後，向被告申請。由於現場情形原告
    最為明瞭，被告無法知悉確實所需數量，故就原告第二次所
    申請之發料單，被告僅能審核該工程是否由原告承作、是否
    有該工作單、工程內容等，至於現場所需之材料數量，因被
    告並不知悉現場地下狀況，根本無法審核，此亦係系爭合約
    承攬條款第17條設置之目的，否則根本無庸有承攬條款第17
    條之規定，自不待言。
三、況依據行政院公共工程委員會100年8月5日工程鑑字第10000
    266380號函說明，就工程會所發布之「採購契約要項」第十
    一點與二十八點分別說明：「機關將其所有之財物運交廠商
    處所加工、改善或維修者，該財物之滅失、減損或遭侵占時
    ，廠商應負賠償責任。」、「機關提供設備或材料供廠商履
    約者，廠商應於收受時作必要之檢查。其經廠商收受後之滅
    失或減損，由廠商負責。」，而「工程採購契約範本」中亦
    規定：第8 條材料機具及設備規定(四)由機關供應之材料、
    機具、設備，廠商應提出預定進場日期。因可歸責於機關之
    原因，不能於預定日期進場者，應預先書面通知廠商；致廠
    商未能依時履約者，廠商得依第7條第3款規定，申請延長履
    約期限；因此增加之必要費用，由機關負擔。(五)廠商領用
    或租借機關之材料、機具、設備，應憑證蓋章並由機關檢驗
    人員核轉。已領用或已租借之材料、機具、設備，須妥善保
    管運用維護；用畢(餘)歸還時，應清理整修至符合規定或機
    關認可之程度，於規定之合理期限內運交機關指定處所放置
    。其未辦理者，得視同廠商未完成履約。(六)廠商對所領用
    或租借自機關之材料、機具、設備，有浪費、遺失、被竊或
    非自然消耗之毀損，無法返還或修理復原者，得經機關書面
    同意以相同者或同等品返還，或折合現金賠償。而系爭合約
    係參照工程會所頒布相關之採購契約要項與工程採購契約範
    本所製定，並無任何不公平之處。且廠商既然授權由其下包
    代理申請用料與領料，就下包之行為，亦應一併負責，縱就
    撥用材料遭下包侵占，得標廠商亦應依約負責，而無疑問。
四、且查，原告就其溢領材料如何處理部分，依據原告與龍鐽公
    司所簽署之工程承攬契約書第陸、器材管理、托運( 詳原告
    所提原證2號)亦規定：「一、甲方委託乙方至台灣電力公司
    新竹區營業處領取因工程所需之台電『供料』材料，乙方須
    妥善管保管。保管之材料應使用於本工程，乙方不得擅自挪
    用或扣押。二、乙方因工程交辦備料所需領取甲方『帶料』
    材料，乙方應妥善保管，不得挪用於本工程以外用途，如有
    逾領材料，甲方得先行於工程款中預扣逾領材料款項。三、
    甲、乙方雙方承攬關係結束時，乙方應將代為保管未施工之
    台電『供料』材料及甲方『帶料』材料於工程退料期限內理
    完成，若有損壞，乙方應負責修復，無法修復或遺失時，乙
    方應負責以同工程規範賠還，或依下列規定折合現金賠償。
    １、設備(包括器材)照C.I.F購入美金加25%按設備淨值以賠
    償時台灣銀行賣出匯率計算。２、設備(包括器材)照市價10
    % 按設備淨值計算。３、如遺失或被竊者照前述1或2款償價
    。」，是就本件溢領材料部分，自應由原告向龍鐽公司求償
    ，而非反而要求被告賠償。況查，原告就溢領材料部分亦已
    依據其與龍鐽公司間工程承攬契約書第陸條之規定另案向龍
    鐽公司起訴請求賠償並提起假扣押，故其復提起本件訴訟要
    求被告返還溢領之扣款，二者不僅重覆、矛盾，且有不當得
    利之情形，一併敘明。
五、末按「債務人之代理人或使用人，關於債之履行有故意或過
    失時，債務人應與自己之故意或過失負同一責任。」民法第
    224 條定有明文，由於原告之履行輔助者龍鐽公司未將溢領
    之材料返還被告，則就龍鐽公司未返還材料乙事原告應負同
    一責任，是被告依約抵扣原告未繳回之材料溢領款，於法有
    據。
六、被告並無故意與訴外人龍鐽公司人員勾結，亦無過失之情形
    ，茲敘明如下：
  (一)原告雖主張本件溢領係被告承辦人員與龍鐽公司勾串云云
      ，顯屬無稽：
      １、查系爭工程之特性，設計數量與施工數量本無法相同
          ，故系爭合約第17條始有剩料返還之約定，已如前述
          。
      ２、又依據登記號碼0000000 之領料記錄與狀況，原告雖
          於98年6月22日申請領料，然應係於98年6月25日完成
          領料，此有倉庫部門領料日期可稽。至於訴外人榮電
          公司之退料單則於98年6 月22日申請退料，並由被告
          倉庫部門於98年6 月26日收料，故該批材料之領料與
          收料時間並不相同。且由訴外人榮電公司申請退料當
          時，原告於系爭工程尚未完成領料手續，根本無法證
          明亦無由知悉屬同一筆材料。且有關領料與退料，係
          由原告與訴外人榮電公司所為，並非龍鐽公司，且二
          件施作工程並不相同，是被告無法知悉該材料是否屬
          同一件材料。是原告主張本件物料溢領係被告承辦人
          員與龍鐽公司勾串云云，顯屬無稽。
      ３、再查，證人吳佳芸(曾為龍鐽公司之員工)於本院 100
          年7月11日言詞辯論到庭證稱：「(問：你跟台電領料
          後，何時會告知原告公司？ )答：材料單列印出來後
          ，會交由原告公司統計，台電公司都需要蓋章。」、
          「( 問：你剛剛說英義公司會統計材料，是英義公司
          何人員統計材料？)答：英義公司的陳素雲。」、「(
          問：你會將所需要的用量相關資料交給陳素雲看嗎？
           )我會先告知台電公司電腦室的小姐，他會列印出來
          ，送給材料課，然後才由英義公司的陳素雲統計材料
          的用量。」等語，而證人陳素雲於同日亦證稱：「 (
          問：證人吳佳芸剛剛說龍鐽公司會以英義公司的名義
          領料後再交給你蓋章，有無這件事？ )答：有，要經
          過我們核章。」、「( 問：吳小姐會拿料單跟你作統
          計有無這件事？ )答：到材料課才會，材料課把統計
          表印出來，我們才會去核章，核章在發料單與統計表
          上。」等語，足徵就訴外人龍鐽公司領料之事，原告
          均知悉並經原告蓋章，要無原告所稱被告與龍鐽公司
          故意勾結溢領材料之情事。
  (二)按所謂過失之規定，有僅就故意或重大過失負責、就具體
      過失負責以及就抽象過失負責者，其中負擔具體過失責任
      者，應與處理自己事務為同一之注意，而就負擔抽象過失
      責任者，則應為善良管理人之注意義務。依據民法第 220
      條第2 項規定：「過失之責任，依事件之特性而有輕重，
      如其事件非予債務人以利益者，應從輕酌定。」，就系爭
      材料供給予原告，就被告而言並無獲得利益，則就過失責
      任應僅就具體過失負責。而依據證人吳佳芸於本院100年7
      月11日言詞辯論期日證稱：「( 問：你向台電申請領料時
      ，其他材料的處理程序是否與本件電纜領料的處理程序相
      同？)答：是。」、「(問：你幫龍鐽公司向台電公司申請
      領料十年來，作業程序有無不同？)答：都一樣。」、「(
      問：十年來，除了本件外龍鐽公司有無溢領材料無退還的
      情形？ )答：沒有。」等語，證人陳素雲於同日亦證稱：
      「( 問：英義公司除了龍鐽公司這個下包，是否有其他下
      包？)答：有，睿誠、華勁等，還有四家。」、「(問：在
      你處理的系爭工程期間中，龍鐽公司的領料過程跟其他下
      包的領料過程有無不同？)答：都一樣。」、「(問：你有
      無聽過英義公司說除了龍鐽公司外還有其他下包有材料未
      還的情形？ )答：沒有。」等語，足徵不論系爭工程或其
      他工程，或對原告之所有下包商，所有處理領料之程序均
      屬相同，注意義務亦均相同，自無所謂過失之情形。
  (三)由於工程性質為開口式合約，多數分項施作於既有道路，
      而與一般營繕工程係於同一地點施作有所不同。系爭未繳
      回溢領材料之工程，均係施作於地下，而被告設計工作單
      時就該工程於既有道路施作時，僅能依據既有路面可看見
      之情形設計工作單並預估材料，就地下管路是否有滿管、
      需繞路之情形，無法確知，故設計時預估之材料與實際施
      作情形，或多或少均有不同，此系爭合約第17條「器材設
      備修還與賠償」規定之目的。而就系爭三件中作單中，其
      中工作單號(DCIS)0000000與(DCIS)0000000二件分項工程
      均有設計數量，而一般分項工程中，被告供料數量均大於
      、等於設計之數量，否則材料不夠時即無法完成分項工程
      之施作，甚且耽誤用戶用電之權益。謹舉系爭工程中，同
      類之分項工程中，同樣之交連PE電纜量中幾件實例說明：
      登記號碼0000000中，25KV 交連PE電纜NO.1，其設計材料
      量原為546公尺，然實際完工卻使用3,840公尺，相差七倍
      以上(詳被證7號)；登記號碼0000000中，25KV交連PE電纜
      NO.1 ，其設計材料量原為615公尺，然實際完工卻使用高
      達4,758公尺，相差約達八倍(詳被證8號)；登記號碼0000
      000中，25KV交連PE電纜500MCM，其設計材料量原為627公
      尺，實際完工使用1386 公尺，相差約二倍(詳被證9號)。
      可知，設計雖有預估材料數量，然仍需以承攬商實際施作
      情形為據，無法僅僅供給設計數量。而系爭工作單號(DCI
      S)0000000之設計數量為29,739公尺，原告請領48,739 公
      尺，僅為原設計數量之1.63倍，根本無悖於一般工程實務
      之運作。而工作單號(DCIS)0000000 分項工程，其設計數
      量6,729公尺，原告總請領9,741公尺，亦僅為設計數量之
      1.44倍，衡與系爭工程其他材料相比，根本無任何異常之
      處，而原告均將其他剩餘材料依約返還，被告實無法知悉
      或預見原告有侵占材料不還之可能性。而所謂過失，需有
      預見之可能性，是倘苛責被告無法預見之事實負所謂過失
      之責任，亦與法律之精神有違。
  (四)至於工作單號(DCIS)0000000 ，雖無設計數量，亦遭原告
      申請請領4,200 公尺，然查，由原告就系爭同件工程自行
      提出之原證7 、原證11與原證15之主要契約總表中顯示，
      亦有多項材料項目設計數量為0 ，而由被告供料後施工，
      而有施工數量之情形，由此足證，設計數量雖為0 ，然廠
      商依據現場情形申請供料時，被告仍應供料，至於是否有
      剩餘之材料，則依合約第17條之規定處理：
      １、原證7工作單編號0000000：
        -屋外電纜終端接頭：設計數量0、施工數量6
        -電纜固定帶：設計數量0、施工數量6
        -電纜用塑膠帶：設計數量0、施工數量222
      ２、原證11工作單編號0000000：
        -壓接端子：設計數量0、施工數量1
        -電纜直線接頭：設計數量0、施工數量27
        -電纜用塑膠帶：設計數量0、施工數量60
        -自融性防水膠帶：設計數量0、施工數量118
      ３、原證15工作單編號0000000：
        -壓接端子125 1孔：設計數量0、施工數量4
        -壓接端子2/0單孔：設計數量0、施工數量5
        -壓接端子2/0雙孔：設計數量0、施工數量2
      綜上足徵，縱使設計數量0 ，原告申請被告供料後施作，
      誠屬平常，並非特例。而原告長期承作被告同類之工程，
      不僅就該工程特性，知之甚明，材料之請領與返還，亦無
      任何意見。
  (五)此外，被告新竹區營業處97年度所使用交連PE電纜線之數
      量統計數據可知(詳附件10)，系爭工程配電線路設計時，
      均會將一般地下電氣與管路一併設計，故施工時常因管路
      或電氣現場因素，造成需繞道之情形，故為使施工順利，
      一般工程施作時，領料數量均高於設計數量甚多。而系爭
      電纜之材料編號為Ｚ00000000000，其97年度甲、乙、丙工
      區等四件工程之退料量即高達23萬8 千餘公尺，由此亦足
      以證明系爭工程之領料，並無任何異常，亦無違反工程慣
      例，被告並無疏失可言。
  (六)另，依據系爭合約特訂條款規定，就合約約定由承攬商帶
      料以外之其他材料，被告本有供料之義務(詳被證6 號)，
      且系爭工程所有材料之領取，係均由原告申請，此由原告
      所自行提出之原證8中「甲式工程發料單」、原證9中「甲
      式工程收料單」、原證12中「配電工程發料單」、原證13
      中「配電工程收料單」、原證16中「配電工程發料單」等
      ，均係由原告自行用印申請，此由上開資料右下角印有「
      英義電力工程有限公司陳嘉隆」可證，是被告依據原告之
      申請，並依系爭工程之特性與工程慣例提供材料予原告，
      並無任何疏失可言。
  (七)此外，原告因圍標已被列為不良廠商並刊登政府採購公報
      (詳如附件12)，亦足徵原告內部之管理有問題，則原告同
      意其下包商龍鐽公司以原告名義請領材料，且經原告用印
      ，則就龍鐽公司剩餘未返還之材料，依據系爭契約第17條
      以及民法第224條之規定，原告自應負責返還或賠償。
七、若原告應就龍鐽公司溢領而迄未返還系爭25,033公尺電纜材
    料予被告之行為，對被告負賠償責任之主張為有理，則原告
    應付之賠償數額為多少？被告是否與有過失而得減輕或免除
    原告之賠償金額？茲分述如下：
  (一)有關原告溢領材料之計算方式與金額，被告依據系爭合約
      第17條之規定，按電纜市價估算，即依據被告公司最近之
      新購案(98年12月30日決標，案號：000-0000000 )之決標
      價格每公尺950 元，而營造工程物價指數中電線電纜類物
      價指數於98年12月為111.10(被證10號)，於99年3 月則為
      115.17(被證11號)，則依據物價指數調整為：【（115.17
      /111.10）-1】×100%＝3.66%；950x1.0366＝984.77。又
      原告溢領25,033公尺，總計應賠償28,472,768元(25,033x
      984.77x1.05x1.1＝28,472,768)。另由原告在另案向龍鐽
      公司請求賠償之起訴狀(詳原告所提原證19號)，亦載明「
      被告(即龍鐽公司)向台電公司溢領『 25KV交連PE電纜1/C
      500MM』價值約2,100多萬元，．．．嗣後台電新竹區營業
      處函表示係溢領2,847 萬元，並已以台電應付給原告之工
      程款中的2,847 萬元互為沖抵，並已造成原告受有新台幣
      貳仟捌佰肆拾柒萬元之損害。」另臺灣臺中地方法院99年
      度重訴字第216號裁定亦謂：「由原告委託被告(即龍鐽公
      司 )直接向台電公司領料，詎被告竟向台電公司溢領價值
      約28,472,768元之材料。」(詳原告所提原證20號)等語足
      證，原告就系爭溢領材料之市價與計算方式，並無意見。
      是被告自工程款中扣除溢領之材料款項，於法有據。
  (二)本件並無民法第217條第1項規定適用之餘地：
      １、被告就系爭工程之供料義務，並未違反與自己同一之
          注意義務，而無任何過失，已如前述，自無民法第21
          7條第1項規定適用之餘地。
      ２、另，民法第217條第1項係規定：「損害之發生或擴大
          ，被害人與有過失者，法院得減輕賠償金額，或免除
          之。」，而系爭剩餘材料之未返還因而發生損害，就
          損害之發生而言，並非被告供給材料與龍鐽公司時即
          發生損害，而係當龍鐽公司侵占，亦即「易持有為所
          有」或挪用時，才有所謂損害之發生，而就龍鐽公司
          自行故意侵占原告公司之材料行為，被告根本全無所
          知，更不可能就龍鐽公司之侵占行為，有任何過失之
          可言。
      ３、而就供料之申請，係由廠商提出發料單申請，該發料
          單一式四份，由被告施工部門以及倉庫部門主張核印
          後，交由廠商，再由廠商依該發料單向材料部門領料
          。用餘之材料，則再由廠商提出收料單，由被告核印
          後，由廠商將剩餘之材料歸倉庫部門收料。就使用剩
          餘之材料，依據系爭合約之約定，原告本應返還該材
          料，且該材料，依據民法第470 條之規定，借用人亦
          應返還而無疑問。至於原告主張有民法第217 條與有
          過失之適用云云，惟按，民法第217 條與有過失係指
          損害之發生或擴大，被害人與有過失者，法院得減輕
          賠償金額或免除之，然被告係要求原告返還材料，就
          材料返還不能時則以市價加計10% 給付，而與民法第
          217 條所謂之損害無涉。
八、原告另對訴外人龍鐽公司請求賠償外，於本件亦向被告起訴
    請求給付工程款(含保證金)，有無構成不當得利之情事？原
    告之請求有無理由？如有，被告應給付之金額為多少？茲分
    述如下：
  (一)依據系爭合約第17條「器材設備修還與賠償」規定：「乙
      方(原告)領用或租借甲方(被告)材料、機具、設備，應於
      憑證蓋章並由甲方檢驗人員核轉；已領或已租借之材料、
      機具、設備等，須妥善保管運用維護，用畢(餘)歸還時，
      應清整修配至規定或甲方認可之程度，於規定期限內運交
      甲方指定處所妥當放置，否則以工程逾期論。如有浪費、
      遺失、被竊或非自然耗損之毀損，無法返還或修理復原時
      ，得經甲方書面同意以相同者或同等品返還，或依下列規
      定折合現金賠償：一、外購設備(包括器材)照C.I.F.購入
      美金單價加25% 按設備淨值以賠償時臺灣銀行賣出匯率折
      算。二、內購設備(包括器材)照市價加10% 按設備淨值計
      算。甲方提供或將其所有之財物供乙方加工、改善或維修
      ，其需將標的物運出甲方場所者，該財物之滅失、減損或
      遭侵占時，乙方應負賠償責任。」(詳被證1號)。
  (二)另據原告與龍鐽公司所簽署之工程承攬契約書第陸、器材
      管理、托運(詳原告所提原證2號 )亦規定：「一、甲方委
      託乙方至台灣電力公司新竹區營業處領取因工程所需之台
      電『供料』材料，乙方須妥善管保管。保管之材料應使用
      於本工程，乙方不得擅自挪用或扣押。二、乙方因工程交
      辦備料所需領取甲方『帶料』材料，乙方應妥善保管，不
      得挪用於本工程以外用途，如有逾領材料，甲方得先行於
      工程款中預扣逾領材料款項。三、、甲、乙方雙方承攬關
      係結束時，乙方應將代為保管未施工之台電『供料』材料
      及甲方『帶料』材料於工程退料期限內理完成，若有損壞
      ，乙方應負責修復，無法修復或遺失時，乙方應負責以同
      工程規範賠還，或依下列規定折合現金賠償。1.設備( 包
      括器材) 照C.I.F購入美金加25%按設備淨值以賠償時台灣
      銀行賣出匯率計算。2.設備(包括器材)照市價10% 按設備
      淨值計算。3.如遺失或被竊者照前述1或2款償價。」。
  (三)是就本件最終應負責之人應屬龍鐽公司，就原告所受之損
      害依據原告與龍鐽公司間之契約規定，原告自得向龍鐽公
      司請求，然被告與龍鐽公司間並無任何契約關係而得請求
      返還。且查，原告就龍鐽公司溢領材料部分已對其起訴請
      求損害賠償，又於本件請求返還款項，二者顯然重覆請求
      ，而有不當得利之情形。而原告雖稱其對龍鐽公司之訴訟
      目前裁定停止訴訟中，惟查，本件最終應負責之人應屬龍
      鐽公司，原告主張待本件訴訟結束後，再視情形續行與龍
      鐽公司之訴訟，顯然本末倒置。
九、被告為此聲明：
  (一)原告之訴及假執行之聲請均駁回。
  (二)訴訟費用由原告負擔。
  (三)如受不利益判決，願供擔保請准免予假執行。
、兩造不爭執之事項：
一、原告承攬被告系爭「新竹區營業處98年乙工區配電外線工程
    」，兩造並於97年12月31日簽訂原證1 之工程採購承攬契約
    ，原告並將系爭工程之部分，分包予訴外人龍鐽公司施作，
    原告並與訴外人龍鐽公司，簽訂有原證2 之工程承攬契約書
    ，而就原告所分包予龍鐽公司施作之該部分工程之履行，對
    被告而言，龍鐽公司乃係原告之使用人，此有原告提出兩造
    間簽立系爭台灣電力股份有限公司工程採購承攬契約、原告
    與訴外人龍鐽公司簽立之配電外線工程契約書各一件附卷可
    稽(詳本院卷一第10頁至第33頁)。
二、又就系爭工程中之系爭工作單號(DCIS)0000000、工作單號(
    DCIS)0000000、工作單號(DCIS)0000000 之分項工程，係由
    訴外人龍鐽公司持蓋有原告公司印章之領料單，向被告領料
    ，並由被告發放材料予龍鐽公司，嗣於結算時，龍鐽公司尚
    有「25KV交連PE電纜1/C5 00MCM」之電力電纜計25,033公尺
    之剩料，迄未歸還予被告，該等材料係屬原證1 合約第17條
    所指之內購設備，且依原證1 合約第17條之約定，就系爭溢
    領材料之現金返還，其數額係照該等溢領材料之市價加 10%
    計算。又原告就系爭工程業已完工，並經被告驗收完畢，而
    被告之新竹區營業處，係以原告有溢領系爭之「25KV交連PE
    電纜1/C500MCM」之電力電纜計25,033 公尺迄未歸還予被告
    為由，予以扣抵工程款及保證金共計2,847 萬元，未支付予
    原告，此為兩造所不否認，並經原告提出台灣電力股份有限
    公司新竹區營業處99年4月26日D新竹字第09904003111 號函
    、主要器材總表、甲式配電工程交辦單、甲式工程發料單、
    乙式配電工程交辦、竣工及初驗紀錄單、配電工程發料單、
    配電工程收料單附卷可佐(詳本院卷一第38頁至第58頁)，復
    為被告所不否認。
三、就系爭工程中之工作單號(DCIS)0000000 之該分項工程，訴
    外人龍鐽公司共溢領19,033公尺，其中該分項工程之設計數
    量為29,739公尺，而被告之新竹區營業處人員，為該分項工
    程發給系爭材料予龍鐽公司共四次，總領料數為48,739公尺
    ，且該項分項工程之總施工數為28,875公尺，已退料831 公
    尺，而訴外人龍鐽公司於第一次申請領料即98年8 月17日申
    請領料時，其申請數量為29,739公尺，而被告之新竹區營業
    處於98年8 月25日已發放29,739公尺予龍鐽公司人員，故龍
    鐽公司人員於同月25日業已領足設計數量之電纜，而龍鐽公
    司復於98年8月24日申請領料3千公尺、於同月31日申請領料
    1萬2千公尺、於同年11月23日申請領料4 千公尺之電纜，嗣
    並經被告之新竹區營業處人員分別於98年8月27日發放3千公
    尺、同年9月2日發放1萬2千公尺、同年11月25日發放4 千公
    尺之電纜予龍鐽公司，此有原告提出主要器材總表、甲式配
    電工程交辦單、甲式工程發料單可佐( 詳本院卷一第40頁至
    第44頁)，復為被告不否認。
四、就系爭工程中之工作單號(DCIS)0000000 之該分項工程，龍
    鐽公司共溢領1,800尺，其中該分項工程之設計數量為6,729
    公尺，而被告新竹區營業處之人員，就該分項工程發給龍鐽
    公司系爭材料共四次，總領料數為9,741 公尺，且該項分項
    工程總施工數為7,020公尺，已退料921公尺，而龍鐽公司就
    該分項工程之領料，係於98年9 月26日第一次領料時，即已
    領足設計數量6,729公尺( 龍鐽公司就該次領料係於98年9月
    17日申請領料6,729公尺)，嗣龍鐽公司其後又分別於同年10
    月22日領取1,800公尺之新料(龍鐽公司就該次領料係於同年
    10月16日申請領料)、於同年12月31日再領取510公尺之舊料
    (龍鐽公司就該次領料係於同日申請領料)、於99年3月3日再
    領取702公尺之舊料(龍鐽公司就該次領料係於99年3月2日申
    請領料 )，亦有原告提出乙式配電工程交辦、竣工及初驗紀
    錄單、配電工程主要器材總表、配電工程發料單、配電工程
    收料單附卷可佐(詳本院卷一第45頁至第52頁)，復為被告不
    否認。
五、就系爭工程中之工作單號(DCIS)：0000000 之該分項工程，
    龍鐽公司係溢領4,200公尺，其中該分項工程之設計數量為0
    公尺，即於工程設計時係表示毋需使用系爭電纜，且施工數
    為0 公尺，而被告之新竹區營業處人員發給龍鐽公司系爭材
    料共4,200公尺，退料為0公尺，亦有原告提出乙式配電工程
    交辦、竣工及初驗紀錄單、配電工程主要器材總表、配電工
    程發料單附卷為憑(詳本院卷一第53頁至第58頁)，復為被告
    不否認。
六、被告就系爭工作單號(DCIS)0000000、工作單號(DCIS)00000
    00、工作單號(DCIS)0000000 之該三項分項工程，並未變更
    設計，而被告提出之被證7、8、9 該三個分項工程，係屬有
    變更設計之工程，此為兩造所不否認。
七、原告於承攬系爭工程前，在95、96年間曾多次向被告承攬施
    作類似本件之工程，且系爭工程屬開口式合約，亦據被告提
    出其與原告簽立新竹區營業處97年甲工區零星配電外線工程
    之採購承攬契約附卷可稽( 詳本院卷二第60頁至第61頁、第
    63頁反面)。
八、原告已因龍鐽公司溢領系爭材料未退還予本件被告公司乙事
    ，對該公司向臺灣臺中地方法院提起損害賠償訴訟，目前仍
    在審理中，亦據原告提出民事起訴狀及臺灣臺中地方法院停
    止訴訟程序之民事裁定各一紙附卷可佐(詳本院卷一第112頁
    至第120頁、第136頁至第137頁)。
九、對原證一至十八之形式真正不爭執；對被證一至十三之形式
    真正亦不爭執。
肆、兩造爭點：
一、就原告之使用人即訴外人龍鐽公司於系爭工程中，溢領系爭
    電力電纜計25,033公尺材料之行為，被告人員是否有故意與
    龍鐽公司人員勾結或有過失之情形？被告是否有可歸責之情
    事存在？原告得否據此主張其公司與龍鐽公司之溢領系爭電
    力電纜計25,033公尺材料之行為無關，其公司不需就龍鐽公
    司溢領系爭電力電纜計25,033公尺材料之行為，依系爭原證
    1 承攬合約第17條之約定，對被告負賠償責任？被告依系爭
    原證1 承攬合約第17條之約定及龍鐽公司為原告之使用人為
    由，主張原告應就龍鐽公司溢領而迄未返還系爭25,033公尺
    電力電纜材料予被告之行為，對被告負賠償責任乙節，有無
    理由？
二、若被告上開之原告應就龍鐽公司溢領而迄未返還系爭25,033
    公尺電力電纜材料予被告之行為，對被告負賠償責任之主張
    為有理由，則原告應負之賠償數額為多少？被告是否與有過
    失而得減輕或免除原告之賠償金額？
三、原告另對訴外人龍鐽公司請求賠償外，於本件亦向被告起訴
    請求給付工程款(含保證金)，有無構成不當得利之情事？原
    告本件之請求有無理由？如有，被告應給付之金額為多少？
伍、本院之判斷：
一、查兩造間簽立系爭合約第17條「器材設備修還與賠償」規定
    ：「乙方(原告)領用或租借甲方(被告)材料、機具、設備，
    應於憑證蓋章並由甲方檢驗人員核轉；已領或已租借之材料
    、機具、設備等，須妥善保管運用維護，用畢(餘)歸還時，
    應清整修配至規定或甲方認可之程度，於規定期限內運交甲
    方指定處所妥當放置，否則以工程逾期論。如有浪費、遺失
    、被竊或非自然耗損之毀損，無法返還或修理復原時，得經
    甲方書面同意以相同者或同等品返還，或依下列規定折合現
    金賠償：一、外購設備(包括器材)照C.I.F.購入美金單價加
    25% 按設備淨值以賠償時臺灣銀行賣出匯率折算。二、內購
    設備(包括器材)照市價加10% 按設備淨值計算。甲方提供或
    將其所有之財物供乙方加工、改善或維修，其需將標的物運
    出甲方場所者，該財物之滅失、減損或遭侵占時，乙方應負
    賠償責任。」等情(詳本院卷一第14頁)，既為兩造所不否認
    ，則原告之使用人即訴外人龍鐽公司於施作系爭工程期間，
    既向被告溢領系爭工程所須電纜材料計25,033公尺無法返還
    ，此為兩造所不否認，被告乃認原告既無法返還上開溢領之
    電纜予被告，應以原告得對於被告領取之工程款及保證金中
    抵銷此部分款項，此有原告提出台灣電力股份有限公司新竹
    區營業處99年4月26日D新竹字第09904003111 號函一紙附卷
    可佐(詳本院卷一第38頁)。
二、按當事人主張有利於己之事實者，就其事實有舉證之責任。
    但法律別有規定，或依其情形顯失公平者，不在此限，此為
    民事訴訟法第277 條所明定。查原告主張其使用人即訴外人
    龍鐽公司於系爭工程進行中，向被告溢領系爭電纜計25,033
    公尺材料之行為，被告公司人員有故意與龍鐽公司人員勾結
    乙節，既為被告所否認，揆之上開規定，即應由原告就此有
    利於己之事實負舉證責任。又被告辯稱系爭工程部分材料係
    由被告供給，且由於系爭工程性質為開口式合約，多數分項
    施作於既有道路，而與一般營繕工程係於同一地點施作有所
    不同，系爭未繳回溢領材料之工程，均係施作於地下，而被
    告設計工作單時就該工程於既有道路施作時，僅能依據既有
    路面可看見之情形設計工作單並預估材料，就地下管路是否
    有滿管、須繞路之情形，無法確知，故設計時預估之材料與
    實際施作情形，或多或少均有不同等情，核與本件系爭工作
    單號(DCIS)0000000 分項工程原設計系爭工程電纜數量為6,
    729公尺，惟實際總施工所用之電纜數量為7,020公尺乙節相
    符，此有原告提出配電工程主要器材總表可佐( 詳本院卷一
    第47頁 )，復為原告所不否認，則被告上開所辯，要非無據
    。再者，原告雖主張系爭工程停工期間，被告仍同意供應電
    纜予訴外人龍鐽公司，足見被告人員有故意勾串訴外人龍鐽
    公司等情，惟衡諸目前一般工程進行慣例，為免工期延誤，
    當工作環境與原先預想不同而須停工期間，仍容許定作人或
    承攬人就工程現場勘查實際須要之材料數量、施工取樣，或
    進行領料等作業，俾得進行復工之準備，使工程順利完成，
    而非迨至復工後始准為供料，是以，原告上開所述，要難採
    為不利於被告之認定。況原告使用人即訴外人龍鐽公司向被
    告所溢領系爭電纜材料25,033公尺時，在訴外人龍鐽公司向
    被告領料時，均須原告在被告印製之配電工程發料單中蓋用
    原告公司之印文經被告核對無誤後，被告始准為發料，此為
    原告所不否認，復有工程發料單附卷為憑( 詳本院卷一第42
    頁 )，則原告使用人龍鐽公司苟有與被告勾串溢領材料之行
    徑，應無不遭原告查覺之理，是以，原告上開主張其使用人
    即訴外人龍鐽公司於系爭工程進行中，向被告溢領系爭電纜
    計25,033公尺材料之行為，被告公司人員有故意與龍鐽公司
    人員勾結乙節，既未提出證據資料證明被告公司何人與龍鐽
    公司何人有何具體為勾結溢領材料之行為，即難僅據原告空
    言所採，採為有利於原告之認定。
三、次按，「民法第217條第1項規定，損害之發生或擴大，被害
    人與有過失者，法院得減輕賠償金額或免除之。所謂被害人
    與有過失．．．須其行為為損害之共同原因，且其過失行為
    並有助成損害之發生或擴大者．．．屬相當。」( 最高法院
    86年度台上字第1395號判決意旨參照 )，是過失相抵之適用
    ，原在確定損害賠償之範圍，如非由於債務人之過失所致者
    ，即不得令負賠償責任，查原告主張被告承辦人員就本件龍
    鐽公司於系爭工程進行中，向被告溢領系爭電纜計25,033公
    尺材料之行為有過失行為存在乙節，雖為被告所否認，惟查
    ：
  (一)被告對於原告或其使用人申請供料，應依兩造間訂立系爭
      承攬契約之乙方(註：指原告)對工程之管理k.16約定：「
      由甲方(註：指被告)供給(供借)工程材料、器具、設備，
      如供給(供借)器材清單所示，機器由甲方會同試運轉，其
      未列及不足之器材概由乙方自備。供給之工程材料均由甲
      方在指定地點『按規定標準』核實供給，．．．」等情為
      之，此有原告提出上開規定附卷可稽( 詳本院卷一第35頁
      反面 )，又依被告制訂台灣電力公司配電工程設計變更管
      控要點第四點(二)規定：「如因現場地形、環境或地下埋設
      物及民眾抗爭糾紛等因素，致未克按原設計內容施工，凡
      屬下列事項者填寫『更改施工陳核單』：3.施工所使用導
      線材料、塑膠硬管之施工數量與原設計數量差異在10%(含
      )以上且達30M(含)以上者。」(詳本院卷一第258頁 )，則
      本件系爭三件分項工作所溢領電纜數量均超過原設計數量
      10% ，且達30公尺以上，此為被告所不否認，然被告均未
      依上開要點之規定，填寫「更改施工陳核單」，即逕予供
      料予原告之使用人龍鐽公司，則原告主張被告就龍鐽公司
      溢領材料之行為，亦有過失情事存在，尚非無據。
  (二)又證人即被告公司前工務段經理黃發照既於本院100年6月
      9日言詞辯論期日到庭證述：「(問：本案新竹區營業處98
      年乙工區配電外線工程中有關發料的部分在工務二課處理
      的事項為何？ )答：供料的部分，工作單交給包商後，由
      包商向工務課提出申請用料，由被告公司的外包小姐把發
      料單打出來，經過工務課人員蓋章後，確認包商是我們年
      度包商，送到材料課做統計表，把相關的材料是何包商交
      給該包商，確認他所申請的料無誤後會蓋章，再由材料課
      發料。」、「( 問：料單打出來後，工務課是否會做審查
      才決定蓋章在發料單中？ )答：會確認領料的承攬商是否
      為我們年度契約的包商。」、「( 問：料單打出來後，工
      務課是否會就包商申請的用料數量做確認才決定蓋章在發
      料單中？ )答：料單打出來後，不是跟工作單一起跑，所
      以料單上只有顯示這次領的料是多少數量，我們看材料是
      配電外線要用的材料，像是電纜在配電外線時就需要，又
      是我們包商現場有需要，我們就會同意蓋章。」、「( 問
      ：工務課在包商的發料單中蓋章時，包商本身有無蓋章？
      )答：還沒有蓋章。」、「(問：發料單中是工務課第一個
      蓋章嗎？)答：是。」、「(問：本案是包商領料過多，所
      以本案情況是包商提出的料單，在台電供料的情況下，包
      商在原先工作單設計的材料不足現場使用的情形下，向台
      電申請供料，工務課要如何確認包商申請用料跟現場實際
      使用的材料是否相符？ )答：我們的契約是約定包商跟我
      們申請用料，用不足跟我們補領，用料過多退給我們，包
      商才知道現場需要什麼料的數量，但是包商每一筆領料電
      腦都會有紀錄，我們在發料時並沒有到現場去核對，包商
      申請的用料跟現場實際使用的材料是否相符。」、「( 問
      ：在包商跟你們申請供料時，為何沒有由工作單、公共工
      程監造報表對照發料的用量？ )答：目前沒有這樣做，包
      商認為需要的料跟我們申請，會電腦紀錄，最後由檢驗員
      去做初驗做紀錄。」、「(問：台電的檢驗員是外包嗎？)
      答：是公司的員工。」、「( 問：台電的檢驗員對於現場
      的工程進行按照被告公司的規定要多久到現場檢驗一次？
       )答：現場有施工都會到現場檢驗，天天都會去，但領料
      跟檢驗員並非同一辦公室，到結算後才看到資料，會做結
      算，過程中領多少材料檢驗員並不清楚。」、「( 問：本
      案依照配電工程設計變更管控要點的規定在使用電纜與原
      設計數量，差異在10% 以上且達30公尺以上者，需要填寫
      更改施工陳核單，工務課是否應確認包商有無填寫陳核單
      後才在發料單中蓋章？ )答：配電工程設計變更管控要點
      規定的施工陳核單是由台電填寫，是在施工完成後才填寫
      ，本案尚未結案驗收，所以檢驗員無法填寫施工變更陳核
      單。」、「( 問：工務課在發料時，就只有確認申請的包
      商是否為契約年度內的包商，至於包商施作時，是否需要
      使用這麼多的材料不再做確認？ )答：我們沒有確認包商
      需要領用多少材料，因為我們相信包商。」、「( 問：發
      料是否要按配電工程器材設計數量總表發料？ )答：承包
      商第一次備料時，承包商只拿這件工程的號碼給我們的小
      姐，我們可以打出料單，第一次領料是按照設計的數量來
      領。」、「( 問：第二次以後領料是依據何資料決定領取
      數量？ )答：結算候補領退料，中間要追加材料，正常情
      形下，要告訴我們設計是零但要領1800米，但本案因為包
      商跟外包小姐很熟，直接跟小姐領料要求他製作料單。」
      等語(詳本院卷一第260頁反面至第263頁)，足見被告公司
      在第一次供料予廠商時係依據原先設計之工作單中數量供
      料，之後如廠商有追加用料，則依廠商之申請即予供料，
      未審查施工現場有無實際需要追加材料之數量。
  (三)再者，證人即先前任職在龍鐽公司負責本案領料之吳佳芸
      亦於本院100年7月11日言詞辯論期日到庭結證：「( 問：
      在工程施工時，如果需要台電公司供料的部分，如電纜，
      龍鐽公司如何取得材料？ )答：龍鐽公司老闆通知我，我
      會請電腦室的小姐列印需要的材料。」、「( 問：你請被
      告電腦室的小姐列印出需要的材料，是否需要告知原告你
      要領料的事情？)答：沒有。」、「(問：你跟台電公司領
      料後，何時會告知原告公司？ )答：材料單列印出來後，
      會交由原告公司統計，台電公司都需要蓋章。」、「( 問
      ：提示本件工程的發料單，發料單中原告公司的印章會在
      何時蓋在上面？ )答：單子印出來後，台電公司蓋完章後
      ，在交由原告統計材料，再由原告蓋章後將發料單交給我
      ，再把發料單交給老闆，老闆會派師傅去領料。」、「 (
      問：你會將所需要的用量相關資料交給陳素雲看嗎？ )答
      ：我會先告知台電公司電腦室的小姐，他會列印出來，送
      給材料課，然後才由英義公司的陳素雲統計材料的用量。
      我不會將所需要的用量相關資料交給陳素雲看，因為連我
      也不清楚現場用量的情形。」、「( 問：你不清楚現場用
      量的情況，你都是根據老闆的告知去申請領料嗎？ )答：
      是。」、「( 問：你們通常是在何時結算跟業主申請的用
      料數量？ )答：整個工程結束，才跟英義公司結算。」、
      「( 問：本件為何會溢領材料的數量達到快2 千多萬，電
      纜多領取的數量達到2萬5千多公尺？ )答：我不清楚，因
      為我得到的資訊都是由老闆告知，我沒有記這個工程領了
      多少，還有多少料還沒領。」、「( 問：你在申請領料時
      ，是在工程進行期間有需要用料才申請領料嗎？ )答：需
      不需要用料我不清楚，是由老闆告知我哪件工程需要領料
      我才申請。」、「( 問：每次領料的數量，是由誰決定的
      ？)答：是龍鐽公司的老闆王洪寶琴告訴我的。」、「(問
      ：一般是否是需要用料，你才會去申請領料？ )答：我不
      清楚需不需要，都是由老闆告知我。」、「( 問：你幫龍
      鐽公司向台電公司申請領料十年來，作業程序有無不同？
      )答：都一樣。」、「(問：十年來，除了本件外，龍鐽公
      司有無溢領材料無退還的情形？)答：沒有。」等語(詳本
      院卷二第3頁至第6頁 )，足見原告的下包商龍鐽公司向被
      告申請領料時，係由被告先蓋章在發料單中，再交由原告
      用印後，始由被告公司准予發料。
  (四)從而，被告在系爭工程進行期間，既有現場檢驗員監督工
      程進行之情況，確認承包商(註：指原告公司)工地負責人
      製作之公共工程施工日誌上記載之工程進度及施工數量是
      否正確，此有原告提出系爭工程之公共工程監造報表、公
      共工程施工日誌附卷可稽(詳本院卷一第214頁至第225頁)
      ，則被告就系爭工程現場所實際須要使用之電纜數量應無
      不知之理。是以，被告在本案訴外人龍鐽公司就工作單號
      (DCIS)0000000之分項工程在電纜第一次設計數量為0，且
      實際施工亦無須使用該電纜時，即供料4,200 公尺予龍鐽
      公司，復就工作單號(DCIS)0000000、0000000之分項工程
      ，在訴外人龍鐽公司申請追加用料時，既未再加確認有無
      實際需要，即予率先蓋章在發料單上，且未依據台灣電力
      公司配電工程設計變更管控要點之規定填寫「更改施工陳
      核單」，進而依相關憑證資料審核訴外人龍鐽公司究有無
      追加用料之需要，即依訴外人龍鐽公司之申請逕予供料予
      龍鐽公司，致龍鐽公司本案溢領系爭電纜25,033公尺，應
      認原告主張被告承辦人員就本件龍鐽公司於系爭工程進行
      中，向被告溢領系爭電纜計25,033公尺材料之行為有過失
      行為存在乙節，要非無據，應堪採信。
四、再按，損害之發生或擴大，被害人與有過失者，法院得減輕
    賠償金額或減免之，民法第217條第1項定有明文。經查，本
    件被告承辦人員就本件龍鐽公司於系爭工程進行中，向被告
    溢領系爭電纜計25,033公尺有過失之行為存在，已如上述，
    惟原告本身就其下包商龍鐽公司於系爭工程進行中，向被告
    溢領系爭電纜計25,033公尺材料之行為亦有過失行為之存在
    ，此參照下列事證足明：
  (一)證人即原告公司系爭工程現場工地負責人林清豪於本院10
      0年6月9日言詞辯論期日到庭結證：「(問：下包商在跟被
      告公司申請電纜供料時，是否會告知原告公司？ )答：沒
      有。」、「( 問：原告公司如何知道下包商跟被告公司請
      領多少材料數量？ )答：是事後才知道，在98年11月聽到
      我們黃經理約談下包公司談溢領的部分，12月開包商聯合
      檢討會議，我們提出質問為何知道下包溢領材料後，又讓
      下包領了4000米。」、「( 問：下包去跟被告公司申請材
      料時，在發料單中要蓋用原告公司的印章是誰蓋章的？ )
      答：是我們公司的小姐陳素雲蓋章的。」、「( 問：陳小
      姐蓋章時有無問過你下包商請領這些材料是否為施工現場
      實際需要的用量？)答：沒有。」、「(問：你們如何確認
      下包商向台電申請供料的用量是實際工程施作時所需要？
       )答：供料部分是台電管理，設計工作單有附設計總表，
      變更有變更數量表，台電核准發料單審核後我們才蓋章，
      我們並沒有做確認的動作。」、「( 問：結算材料時是否
      會跟台電人員到現場確認用料？ )答：不會，因為他們有
      派檢驗員且有寫監造報表。」、「( 問：原告公司陳素雲
      小姐在發料單中蓋章時，是否會跟你確認現場的用量情況
      ？ )答：不會，因為台電已經准了，是合法的發料單，所
      以小姐也沒有確認。」、「( 問：下包商是否會跟你表示
      缺料的情形會要停工？ )答：會，在缺料嚴重時，下包商
      跟我說，我會寫缺料明細表給台電，催材料。」、「( 問
      ：本案下包商龍鐽公司要跟被告台電領取500mcm電纜是否
      有跟你表示過工程有缺料所以要跟台電領料？ )答：好像
      沒有反應過。」、「( 問：台電當初交付施作工程的設計
      單、設計圖說，所登記的電纜用量是否會因為實際施作的
      情況而有變動？)答：會有變動。」、「(問：你有跟龍鐽
      公司協調過溢領電纜要如何處理的事嗎？ )答：知道後有
      跟他們老闆娘討論，龍鐽公司說一部份用在退榮電工程中
      ，有些不知道，因為她未管理倉庫，他只叫我們老闆先處
      理，他說之後再慢慢還。」等語(詳本院卷一第264頁至第
      265頁反面)，則證人林清豪既為原告公司系爭工程現場工
      地負責人，在工地現場監工時，既會製作公共工程施工日
      誌紀錄施工的項目、材料施作的數量，此有原告提出公共
      工程施工日誌附卷可稽(詳本院卷一第215頁至第221頁)，
      足見原告就系爭工程現場其下包商所實際須要使用之電纜
      數量亦無不知之理，且系爭工程需要之電纜數量會因現場
      實際施作情形而有更異。
  (二)又證人即原告公司前職員陳素雲亦於本院100年7月11日言
      詞辯論期日到庭結證：「( 問：英義公司承包本件工程要
      跟台電公司申請供料處理的程序為何？ )答：台電公司會
      給我們工作單，我們會照原始的數量去申請供料。」、「
      ( 問：證人吳佳芸剛剛說龍鐽公司會以英義公司名義領料
      後再交給你蓋章，有無這件事情？ )答：有，要經過我們
      核章。」、「( 問：你在核章時有做什麼樣的審核用料的
      數量是否正確？)答：沒有。」、「(問：你在核章時會不
      會核對跟台電公司的工作單中，領料的數量有無超過的情
      況？ )答：不會，因為工作單不會在我們手上，已經給龍
      鐽公司。」、「( 問：龍鐽公司跟台電公司申請多少用料
      ，你會不會做一個統計？)答：不會。」、「(問：英義公
      司如何控管下包商跟台電公司領取用料有無超出實際施作
      的情況？)答：我不清楚。」、「(問：下包商實際上在施
      作工程情況，英義公司是否清楚？)答：不清楚。」、「(
      問：你如何決定要不要在發料單上用印？)答：料單已經
      申請出來，台電公司已經認可，台電公司的材料課會通知
      英義公司去核章，因為我認為台電公司已經核准發料，我
      們就可以用印。」、「( 問：台電公司在核准發料時，有
      做怎麼樣的審核你清楚嗎？ )答：我不清楚，只知道料單
      上已經有台電公司的印章。」、「( 問：拿到工作單後，
      根據原始器材總表第一次申請領料是誰去做的？ )答：是
      我。」、「( 問：在工程進行中，龍鐽公司再去申請領料
      時是誰辦的？)答：是證人吳佳芸。」、「(問：吳小姐有
      說會拿料單跟你做統計有無這件事？) 答：到材料課才會
      ，材料課把統計表印出來我們才會去核章，核章在發料單
      及統計表上。」、「( 問：英義公司在核章時，台電公司
      是否已經蓋好章？)答：是。」、「(問：你是因為信任台
      電公司蓋好章才蓋章嗎？)答：是。」、「(問：統計表是
      怎樣的資料？) 答：是台電公司同一個材料所領的總資料
      。」、「( 問：工作單號0000000工程設計數量為0是由你
      去申請用料4,200公尺的電纜嗎？)答：不是，設計數量為
      0我們就不會去申請。」、「( 問：你當初在4,200公尺的
      發料單中統計表核章，是否可看出這個工項的材料原先設
      計電纜的數量為0嗎？)答：看不出來，因為是將全部的工
      程的工作單統計在一起。」、「( 問：你後來在發料單中
      蓋章時，有無注意到發料單中電纜的用量超出原先工程設
      計單中用量甚多的情形？)答：沒有。」等語(詳本院卷二
      第6頁反面至第9頁 )，則原告公司在訴外人龍鐽公司申請
      追加用料時，既未再加確認，且未依據該公司現場工地主
      任製作之公共工程施工日誌審查訴外人龍鐽公司究有無追
      加用料之需要，即依訴外人龍鐽公司之申請逕予在發料單
      中蓋章表示承認該領料之行為，致其下包商龍鐽公司在本
      案向被告公司溢領系爭電纜25,033公尺，應認原告就本件
      龍鐽公司於系爭工程進行中，向被告溢領系爭電纜計25,0
      33公尺材料之行為，亦有過失行為存在。
  (三)則本院審酌兩造就龍鐽公司於系爭工程進行中，向被告溢
      領系爭電纜計25,033公尺材料之行為，既均有過失行為存
      在，並均為本件被告財物受損之原因，已如前述，依前揭
      規定有過失相抵原則之適用，並斟酌系爭工程為開口式合
      約，系爭工程需要之電纜數量會因現場實際施作情形而有
      更異原先設計數量，被告為使工程之進行能把握時效性，
      當現場施作環境與原先規劃不同時，給予承商較大之領料
      空間，方便工程之順利進行，並在用餘材料時得予退料，
      原告對其下包廠商就領料程序之管理，應負較大之注意義
      務等情，故依雙方原因力之強弱與過失之輕重，認本件被
      告遭原告下包龍鐽公司溢領材料之損害應由原告與被告各
      負十分之八、十分之二之責。
五、原告就龍鐽公司溢領而迄未返還系爭25,033公尺電力電纜材
    料予被告之行為，應負之賠償金額為多少？
  (一)查兩造間訂立系爭合約第17條「器材設備修還與賠償」既
      規定：「乙方(原告)領用或租借甲方(被告)材料、機具、
      設備，應於憑證蓋章並由甲方檢驗人員核轉；已領或已租
      借之材料、機具、設備等，須妥善保管運用維護，用畢 (
      餘 )歸還時，應清整修配至規定或甲方認可之程度，於規
      定期限內運交甲方指定處所妥當放置，否則以工程逾期論
      。如有浪費、遺失、被竊或非自然耗損之毀損，無法返還
      或修理復原時，得經甲方書面同意以相同者或同等品返還
      ，或依下列規定折合現金賠償：一、外購設備(包括器材)
      照C.I.F.購入美金單價加25% 按設備淨值以賠償時臺灣銀
      行賣出匯率折算。二、內購設備(包括器材)照市價加 10%
      按設備淨值計算。甲方提供或將其所有之財物供乙方加工
      、改善或維修，其需將標的物運出甲方場所者，該財物之
      滅失、減損或遭侵占時，乙方應負賠償責任。」，此有原
      告提出工程採購承攬契約一紙附卷可稽( 詳本院卷一第14
      頁)，而原告之下包商龍鐽公司尚有「25KV交連PE電纜1/C
      500MCM」之電力電纜計25,033公尺之剩料，迄未歸還予被
      告，該等材料係屬上開所指之內購設備，此為兩造所不否
      認。
  (二)按負損害賠償責任者，除法律另有規定或契約另有訂定外
      ，應回復他方損害發生前之原狀；因回復原狀而應給付金
      錢者，自損害發生時起，加給利息；第1 項情形，債權人
      得請求支付回復原狀所必要之費用，以代回復原狀。次按
      ，應回復原狀者，如經債權人定相當期限催告後，逾期不
      為回復時，債權人得請求以金錢賠償其損害，此為民法第
      213條、第214條分別定有明文。經查，原告公司前工務段
      經理黃發照既於本院100 年6月9日言詞辯論期日到庭證述
      ：「(問：提示原證21【本院卷第138頁】，此份統計表是
      否交給原告公司？ )答：不記得是我交給他還是他跟我要
      ，但是是我打的沒有錯，我有打兩份，一份是1100元，一
      份是768元，是同一天打的。」、「(問：為何材料單價會
      有不同？ )答：配電工程資訊系統有建置500mcm電纜的單
      價是每公尺1100元，另一個系統材料採購紀錄在我們於98
      年10月發現原告溢領材料時紀錄是每公尺766 元，我打成
      768 元是輸入錯誤。」、「( 問：證人黃發照交統計表給
      原告的用意？ )答：我要求原告將溢領的材料趕快還給我
      們，我試算一個金額，做為材料無法返還時追償的數字，
      我可能有跟林經理說要還錢大概是這個數字。」、「( 問
      ：原證21的統計表是在99年2月2日做的嗎？ )答：最早98
      年12月24日做的。」等語(詳本院卷一第262頁及其反面、
      第266頁)，並經證人林清豪於同日到庭結證：「( 問：提
      示原證21統計表你如何取得？ )答：我去黃經理辦公室，
      他拿給我的，他拿給我一張，他的意思是說如果沒辦法退
      這個料，可以用這個錢解決。」等語(詳本院卷一第265頁
       )，並有原告提出證人黃發照製作之98年乙工區配電外線
      工程承攬商英義公司T68工班領/裝用材料異常案件統計表
      一紙附卷可稽(詳本院卷一第138頁 )，則被告當初向原告
      請求賠償系爭電纜之損害時該電纜之基準價為每公尺 766
      元，且未依營造工程物價指數中電線電纜類物價指數調整
      加計計算，是以，被告辯稱原告現應按物價指數調整及加
      計營業稅計算應賠償予其遭受溢領電纜之損害，顯與上開
      契約之約定不符，尚難採信。
  (三)再者，原告下包商龍鐽公司向被告溢領之系爭電纜25,033
      公尺中，就工作單號(DCIS)0000000 之分項工程，溢領之
      510公尺及702公尺為舊料，此有配電工程發料單可佐( 詳
      本院卷一第50頁、第51頁 )，則依被告公司營業施行細則
      第96條規定，舊料材料以七折計算，此有原告提出被告公
      司所製作：拆回器材按本表「裝設材料費」計得之價格以
      70%計算乙節可佐(詳本院卷二第27頁 )，則本院認系爭電
      纜材料新料之市價應以被告向原告請求賠償時之每公尺76
      6元，舊料每公尺為536元【計算式為：(766元x0.7 ＝536
      元 )】計算。是以，本件被告就龍鐽公司溢領而迄未返還
      系爭25,033公尺電力電纜材料予被告，所受損害之金額為
      遭受領取1,212公尺舊料之損害金額為649,632元【計算式
      為：(510+702)x536=649,632】，遭受領取23,821 公尺新
      料之損害金額為18,246,886 元【計算式為：( 25,033-1,
      212)x766=18,246,886 】，依兩造間訂立系爭契約第17條
      規定：「內購設備(包括器材)照市價加10% 按設備淨值計
      算」賠償金額為20,786,170元【計算式為：(649,632+18,
      246,886)x1.1=20,786,170 ，元以下四捨五入】，惟損害
      之發生或擴大，被害人與有過失者，法院得減輕賠償金額
      ，此為民法第217條第1項所明定。是被告就訴外人龍鐽公
      司溢領電纜之損害，原告與被告之過失責任比例既各為十
      分之八、十分之二，已如前述，則被告因此所受有上開之
      損害，依其等之過失程度，原告自得減輕應賠償金額之十
      分之二，即原告應賠償經過失相抵後之金額為16,628,936
      元【計算式為：(20,786,170x0.8)=16,628,936】。
六、從而，原告主張其應領取之系爭工程款及保證金2,847 萬元
    扣除其應負擔之被告遭溢領之電纜損害金額16,628,936元，
    被告尚應返還予原告11,841,064元【計算式為：(2,847 萬-
    16,628,936)=11,841,064】，洵堪認定。至被告辯稱：原告
    另案對訴外人龍鐽公司請求賠償，以致原告於本件之請求，
    有不當得利情事乙節，惟本件原告向被告請求給付工程款11
    ,841,064元係本於兩造間訂立之承攬契約關係，與原告另本
    於其與訴外人龍鐽公司間之承攬契約及侵權行為之法律關係
    ，請求訴外人龍鐽公司賠償其遭被告扣抵之工程款16,628,9
    36元，既屬不同之原因事實，要難謂原告就此有何重覆請求
    之情事，此參原告另案在臺灣臺中地方法院起訴請求訴外人
    龍鐽公司及該公司法定代理人王洪寶琴應連帶賠償予原告之
    金額為800萬元，此有原告提出之民事起訴狀可佐(詳本院卷
    一第112頁反面)，是以，被告上開主張原告提起本案有不當
    得利之情事，要難採信。
七、綜上所述，原告請求被告給付承攬系爭工程之工程款項及保
    證金11,841,064元，及自起訴狀繕本送達被告翌日即99年 5
    月29日起至清償日止，按週年利率百分之5 計算之利息，為
    有理由，應予准許，逾上開部分之請求，則無理由，應予駁
    回。
八、假執行之宣告：
    本件原告與被告均陳明願供擔保請准宣告假執行及免為假執
    行，經核原告勝訴部分，於法相符，爰分別酌定相當之擔保
    金額准許之。至於原告敗訴部分，其假執行之聲請即失所附
    麗，應併予駁回。
九、本件事證已臻明確，兩造其餘攻擊防禦方法，核與判決結果
    不生影響，爰不逐一論述。
陸、據上論結，本件原告之訴一部為有理由、一部為無理由，依
    民事訴訟法第79條、第78條、第390條第2項、第392條第2項
    ，判決如主文。
中    華    民    國    100   年    10    月    21    日
                  民事第一庭    法  官  王佳惠
以上正本係照原本作成。
如對本判決上訴，須於判決送達後 20 日內向本院提出上訴狀。
如委任律師提起上訴者，應一併繳納上訴審裁判費。
中    華    民    國    100   年    10    月    21    日
                                書記官  陳思璟